臺北高等行政法院判決　　　　　　　　　　　　　　　九十年度訴字第五四六八號
　　　　　　　　　　　　　　　.
　　原　　　告　甲○○
　　訴訟代理人　丙○○
　　被　　　告　經濟部智慧財產局
　　代　表　人　陳明邦（局長）
　　訴訟代理人　乙○○
　　　　　　　　丁○○
右當事人間因商標註冊事件，原告不服經濟部中華民國九十年七月六日經（九○）訴
字第○九○○六三一五七○○號訴願決定，提起行政訴訟，本院判決如左：
  　主  文
原告之訴駁回。
訴訟費用由原告負擔。
　　事  實
一、事實概要：原告於民國八十八年十月二十九日以「洛山磯冰城及圖LOS  ANGELES
    LA ICE CREAM HOUSE」商標（如附圖），指定使用於商標法施行細則第四十九條
    所定商品及服務分類表第三十類之各種茶葉、咖啡、咖啡豆、巧克力製成之飲料
    、冰、霜淇淋、雪泥，‧‧‧等商品，向被告申請註冊。案經被告審查，認本件
    商標圖樣有使一般消費者誤認誤信其商品之性質、品質或產地之虞，應不准註冊
    ，於九十年四月二十四日以商標核駁第0000000號審定書為本件商標之註
    冊申請應予核駁之處分。原告不服，提起訴願，遭決定駁回，遂提起行政訴訟。
二、兩造聲明：
    (一)原告聲明（原告經合法通知，未曾到場陳述，據其所提書狀內容而為記載）：
      請求撤銷訴願決定。
    (二)被告聲明：如主文所示。
三、兩造之爭點：原告申請註冊之核駁第二五八二六六號「洛山磯冰城及圖LOS
    ANGELES LA ICE CREAM HOUSE」商標圖樣（如附圖），是否有違商標法第三十七
    條第六款之規定？
　　(一)原告主張（原告經合法通知，未曾到場陳述，據其所提書狀內容而為記載）：
      (1)訴願決定謂：「‧‧‧惟查，本件訴願人申請註冊之『洛山磯冰城及圖LOS
        ANGELES LA ICE CREAM HOUSE』商標圖樣上之『洛山磯、LOS ANGELES LA』
        為美國加利福尼亞州之城市『洛山磯』之名，以之作為商標圖樣指定使用於
        各種茶葉、咖啡、咖啡豆、巧克力製成之飲料、冰、霜淇淋、雪泥‧‧‧等
        商品，難謂無使一般消費者大眾誤認誤信其產品之性質或產地之虞，自不應
        准予註冊‧‧‧。」針對上述理由，實令原告難以臣服。
      (2)按商標圖樣「使公眾誤認誤信其商品之性質、品質或產地之虞者，不得申請
        註冊。」乃為商標法第三十七條第六款所規定。其立法意旨在維護同業間之
        公平競爭秩序，並避免一般消費者對標示該圖樣之商品之性質、品質、產地
        等發生混淆誤認之虞。又「商標所用之文字、圖形、記號、顏色組合或其聯
        合式，應足以使一般商品購買人認識其為表彰商品之標識，並得藉以與他人
        之商品相區別。」「不符前項規定之圖樣，如經申請人使用且在交易上已成
        為申請人營業上商品之識別標識者，視為已符合前項規定。」乃為同法第五
        條第一及二項之規定。
      (3)原告乃基於一般傳統冰棒在年長一輩民眾心中印象深刻，且以鹹味料填充成
        之食品，總是讓人回味不已，而台灣肉粽或碗棵都包含有鹹蛋，口味亦讓人
        們相當熟悉，於是以此作料，研發出口味獨特、低糖份且富營養價值之「洛
        山磯冰城--鹹冰棒」，亦因其風味特殊、口感香醇、老少咸宜，三年來在台
        南地區更掀起一股熱賣風潮，可見於各大報紙之強力報導，又風聞而來的遠
        道客人亦是絡繹不絕，因此為滿足消費者免於長途跋涉，已開始將其聞名之
        「洛山磯冰城--鹹冰棒」拓展至全省各地。由此顯知，本案「洛山磯及圖
        LOS ANGELES LA ICE CREAM HOUSE」商標，經由原告使用在交易上已成為原
        告營業上商品之識別標識。因此，本案商標自無構成有使一般消費大眾誤認
        誤信其產品之性質或產地之情事。
      (4)今查，引證歷年核准之商標圖樣中，相同指定使用於第三十類之商品者，不
        乏有審查機關所認為有使消費者對其商品品質、性質及產地產生誤認誤信之
        虞，而喪失商標所應具之識別性者，舉凡：
        公告於八十九年十一月十六日之註冊第九三二二九三號「夏威夷之戀」商
          標，於商標圖樣中乃係以美國離島夏威夷作為圖樣中之主要部分之一。
        公告於八十五年十二月十六日之註冊第七五四三六六號「情定巴黎」商標
          ，於商標圖樣中乃係以法國首都巴黎作為圖樣中之主要部分之一。
        公告於八十七年六月十六日之註冊第八一八三四八號「義大利之吻」商標
          ，於商標圖樣中乃係以國名義大利作為圖樣中之主要部分之一。
        公告於八十四年九月十六日之註冊第七○一四三三號「香港巧坊」商標，
          於商標圖樣中乃係以大陸特別行政區香港作為圖樣中之主要部分之一。
        公告於八十六年一月十六日之註冊第七五九○○七號「威尼斯情人」商標
          ，於商標圖樣中乃係以義大利之城市威尼斯作為圖樣中之主要部分之一。
        公告於七十五年五月一日之註冊第三三三二九六號「瑞士三寶」商標，於
          商標圖樣中乃係以國名瑞士作為圖樣中之主要部分之一。
        公告於八十三年十二月十六日之註冊第六七三九四四號「西班牙風笛」商
          標，於商標圖樣中乃係以國名西班牙作為圖樣中之主要部分之一。
        綜上，同業界中以國名或都市名作為商標圖樣之一部分，亦獲准註冊，顯然
        ，本案於同一類別申請，於市場流通或銷售上，同一商品上已有以國名作為
        商標圖樣者，消費者早有識別之能力，自無構成有使一般消費大眾對其商品
        品質、性質及產地產生誤認誤信之虞，又昔日眾商標之核准註冊，本案自有
        適存之道。
      (5)再查，更於各類別核准審定公告之商標中，亦有使消費者對其商品品質、性
        質及產地產生誤認誤信之虞，而喪失商標所應具顯著性者，舉凡：
        註冊第七○三八三九號「雪山蜂賜寶」商標，係指定使用於中藥、西藥、
          藥用酒之商品，而於該商標圖樣中，係以台灣著名「雪山」作為商標圖樣
          之主要部分之一，亦獲准註冊。
        註冊第八○一五一九號「長白山之寶」商標，係指定使用於礦泉水、果汁
          、汽水之商品，而於該商標圖樣中，係以大陸著名「長白山」作為商標圖
          樣之主要部分之一，亦獲准註冊。
        註冊第八八四六○○號「玄天武當山及圖」商標，係指定使用於中藥、當
          歸、草藥等商品，而於該商標圖樣中，係以大陸著名「武當山」作為商標
          圖樣之主要部分之一，亦獲准註冊。
        註冊第五八六三九一號「峨眉山三瓜」商標，係指定使用於穀、麵粉、澱
          粉等商品，而於該商標圖樣中，係以大陸著名「峨眉山」作為商標圖樣之
          主要部分之一，亦獲准註冊。
        註冊第九○二二一一號「舊金山大橋」商標，係指定使用於茶葉、紅茶、
          茶葉製之飲料等商品，而於該商標圖樣中，係以美國著名「舊金山」作為
          商標圖樣之主要部分之一，亦獲准註冊。
        註冊第六五七四七○號「富士山」商標，係指定使用於壺、米箱、茶桶、
          酒盅、調味品罐之商品而於該商標圖樣中，係以日本著名「富士山」作為
          商標圖樣之主要部分之一，亦獲准註冊。
        註冊第八一○六三六號「六本木及圖」商標，指定使用於汽水、果汁汽水
          等商品，而於該商標圖樣中，係以日本地名「六本木」作為商標圖樣之主
          要部分之一，亦獲准註冊。
        註冊第三九八七三二號「熊本及圖」商標，指定使用於鹽、醬、調味品等
          商品，而於該商標圖樣中，係以日本地名「熊本」作為商標圖樣之主要部
          分之一，亦獲准註冊。
        註冊第六三二二一四號「上野」商標，指定使用於陳皮梅、軟糖、飴糖等
          商品，而於該商標圖樣中，係以日本地名「上野」作為商標圖樣之主要部
          分之一，亦獲准註冊。
        註冊第七○五四五五號「大西洋」商標，係指定使用於香檳酒、白蘭地酒
          、威士忌酒等商品，而於該商標圖樣中，係以海峽之名「大西洋」作為商
          標圖樣之主要部分之一，亦獲准註冊。
        註冊第五三七九三七號「太平洋及圖TAIPING YANG」商標，係指定使用於
          酒、香檳酒、葡萄酒等商品，而於該商標圖樣中，係以海峽之名「太平洋
          」作為商標圖樣之主要部分之一，亦獲准註冊。
        註冊第一○四一六九「星球好萊塢」服務標章，係指定使用於餐廳、餐館
          、飲食店等服務，而於該商標圖樣中，係以著名電影影城之名「好萊塢」
          作為商標圖樣之主要部分之一，亦獲准註冊。
      (6)綜上，商標是否構成有使人誤認誤信其產品之性質及產地，應就一般消費者
        之通念及市場行銷上觀念作為基礎考量。今本案在原告用心經營且於各大報
        強力宣傳下已成為原告商品之識別標識；且在同一申請類別商品中，亦相同
        有以國別名或都市名作為商標圖樣一部分之註冊核准商標。
    (二)被告主張：
      按「使公眾誤認誤信其商品性質、品質或產地之虞者」，不得申請註冊，為商
      標法第三十七條第六款所明定。本件原告申請註冊之核駁第0000000號
      「洛山磯冰城及圖LOS ANGELES LA ICE CREAM HOUSE」商標圖樣之「洛山磯、
      LOS ANGELES LA」，為美國加州之名城「洛山磯」之意，以之作為商標圖樣指
      定使用於各種茶葉、咖啡、咖啡豆、巧克力製成之飲料、冰、霜淇淋、雪泥等
      商品，有使消費者誤認誤信其產品產地之虞，自有首揭條款規定之適用。至原
      告所舉註冊第七五四三六六號「情定巴黎」、第八一八三四八號「義大利之吻
      」、第七○一四三三號「香港巧坊」等多件商標案例，主張同業中以國名或都
      市名作為商標圖樣之一部分獲准註冊者，所在多有一節，經核所舉之商標與本
      件系爭商標案情有別，自不得比附援引，執為本件應准註冊之論據，併予陳明
      。是被告依法核駁其註冊之申請，並無不合。
      　理  由
甲、程序方面
    本件原告經受合法通知，未於言詞辯論期日到場，核無行政訴訟法第二百十八條
    準用民事訴訟法第三百八十六條各款所列情形，爰依被告之聲請由其一造辯論而
    為判決。
乙、實體方面
一、按商標圖樣有使公眾誤認誤信其商品之性質、品質或產地之虞者，不得申請註冊
    ，為商標法第三十七條第六款所明定。其適用係指商標圖樣上之文字、記號或圖
    形本身係表示其指定商品之性質、品質或產地，而使公眾產生誤信誤認之虞者而
    言。
二、本件原告於八十八年十月二十九日以「洛山磯冰城及圖LOS ANGELES LA ICE
    CREAM HOUSE」商標（如附圖），指定使用於商標法施行細則第四十九條所定商
    品及服務分類表第三十類之各種茶葉、咖啡、咖啡豆、巧克力製成之飲料、冰、
    霜淇淋、雪泥，‧‧‧等商品，向被告申請註冊。案經被告審查，認本件商標圖
    樣有使一般消費者誤認誤信其商品之性質、品質或產地之虞，應不准註冊，於九
    十年四月二十四日以商標核駁第0000000號審定書為本件商標之註冊申請
    應予核駁之處分，原告不服，提起訴願，遭決定駁回，遂提起本件行政訴訟。其
    主張略以：原告乃基於一般傳統冰棒在年長一輩民眾心中印象深刻，且以鹹味料
    填充成之食品，總是讓人回味不已，而台灣肉粽或碗棵都包含有鹹蛋，口味亦讓
    人們相當熟悉，於是以此作料，研發出口味獨特、低糖份且富營養價值之「洛山
    磯冰城--鹹冰棒」，亦因其風味特殊、口感香醇、老少咸宜，三年來在台南地區
    更掀起一股熱賣風潮，可見於各大報紙之強力報導，又風聞而來的遠道客人亦是
    絡繹不絕，因此為滿足消費者免於長途跋涉，已開始將其聞名之「洛山磯冰城--
    鹹冰棒」拓展至全省各地。由此顯知，本案「洛山磯冰城及圖LOS ANGELES LA
    ICE CREAM HOUSE」商標，經由原告使用在交易上已成為原告營業上商品之識別
    標識；且同業中以國名或都市名作為商標圖樣之一部分獲准註冊者所在多有；因
    此，本案商標自無構成有使一般消費大眾誤認誤信其產品之性質或產地之情事云
    云。
三、經查，本件原告申請註冊之「洛山磯冰城及圖LOS ANGELES LA ICE CREAM HOUSE
    」商標圖樣上之「洛山磯、LOS ANGELES LA」，為美國加利福尼亞州之城市「洛
    山磯」之名，以之作為商標圖樣指定使用於各種茶葉、咖啡、咖啡豆、巧克力製
    成之飲料、冰、霜淇淋、雪泥‧‧‧等商品，難謂無使一般消費大眾誤認誤信其
    產品性質或產地之虞，自不應准予註冊。至原告所舉以國名或都市名作為商標圖
    樣之一部分獲准註冊之諸案例，核其等商標圖樣與系爭商標圖樣尚屬有別，所指
    定使用之商品亦不相同，自不得比附援引，執為系爭商標亦應准予註冊之論據。
    另原告所提出有系爭商標之商品包裝袋及各大報紙報導影本，除其中一份報紙能
    辨別其日期為八十八年七月二十五日外，其餘均無日期標示，而本件原告申請註
    冊日期為八十八年十月二十九日，顯難證明原告在系爭商標之申請註冊前，已長
    時間使用且在交易上已成為原告營業上商品之識別標識，自不得主張有商標法第
    五條第二項之適用。從而，本件被告依商標法第三十七條第六款之規定，所為本
    件商標之註冊申請應予核駁之處分，衡諸首揭規定及說明，洵無違誤，訴願決定
    予以維持，亦無不合。原告仍執前詞，訴請撤銷訴願決定，核無理由，應予駁回
    。
丙、據上論結，本件原告之訴為無理由，依行政訴訟法第九十八條第三項前段、第二
    百十八條、民事訴訟法第三百八十五條第一項前段，判決如主文。
中　　　華　　　民　　　國　　九十一　　年　　　八　　　月　　 十四 　　日
                           臺 北 高 等 行 政 法 院  第二庭
           　　　　　　　　　　　　　　　　　審判長 法　官  徐瑞晃
           　　　　　　　　　　　　　　　　　　　　 法　官  吳慧娟
           　　　　　　　　　　　　　　　　　　　　 法　官  李得灶
右為正本係照原本作成。
如不服本判決，應於送達後二十日內向本院提出上訴狀並表明上訴理由，如於本判決
宣示後送達前提起上訴者，應於判決送達後二十日內補提上訴理由書（須按他造人數
附繕本）。
中　　　華　　　民　　　國　　九十一　　年　　　八　　　月　　 十六 　　日
            　　　　　　　　　　　　　　    　      書記官  陳清容
